臺灣高等法院刑事判決
109年度上訴字第3312號
上  訴  人  
即  被  告  薛皓云



選任辯護人  陳亮佑律師
            黃鈺淳律師
上列上訴人因違反毒品危害防制條例等案件，不服臺灣桃園地方
法院109年度訴字第391號，中華民國109年7月7日第一審判決（
起訴案號：臺灣桃園地方檢察署109年度偵字第3159號），提起
上訴，本院判決如下：
    主  文
上訴駁回。
    事  實
一、薛皓云明知「2-溴-4-甲基苯丙酮」為毒品危害防制條例所
    列管之第四級毒品，不得非法持有純質淨重20公克以上及運
    輸，亦為行政院依懲治走私條例第2條第3項授權公告所列之
    管制進出口物品，禁止私運進口，竟基於運輸第四級毒品、
    私運管制物品進口之犯意，於民國108年12月間某日，向大
    陸地區不詳廠商訂購附表編號1所示「2-溴-4-甲基苯丙酮」
    1袋，並委託不知情之翔和國際運通有限公司（下稱翔和公
    司）報關，辦理快遞貨物進口（報單編號：000000000000，
    主、分提單號碼分別為：000-00000000、000000000000），
    以航空快遞之方式自大陸地區非法運輸進口來臺。嗣前揭貨
    物於109年1月13日經空運入境臺灣桃園國際機場，經警發覺
    有異，會同財政部關務署臺北關關員當場拆封查驗後，發現
    該貨物為「2-溴-4-甲基苯丙酮」，後為追查毒品來源，仍
    於同年月14日下午4時10分許，將上開貨物依貨物運送流程
    運送至彰化縣○○市○○街00巷0號，由薛皓云當場簽收，並徵
    得其同意後執行搜索，扣得附表所示之物，始查悉上情。
二、案經臺灣桃園地方檢察署檢察官指揮內政部警政署航空警察
    局偵查起訴。
    理  由
一、證據能力：
    本件認定事實所引用之卷證資料（包含物證、傳聞供述之翔
    和公司負責人游高彥之警詢證詞等，詳下述及者），並無證
    據證明係公務員違背法定程序所取得，與本案事實亦有自然
    之關連性，公訴人、被告薛皓云及其辯護人於準備程序迄至
    本案言詞辯論終結，均不爭執該等卷證之證據能力或曾提出
    關於證據能力之聲明異議（見本院卷第127至130頁、第183
    至188頁筆錄），本院認引為證據為適當，是依刑事訴訟法
    第159條之5等規定，此等認定事實所引用之證據方法均有證
    據能力。
二、認定事實：
    上開犯罪事實，業據被告於警詢、偵訊、原審及本院審理時
    坦承不諱（見偵卷第11至18、35至37、129至133頁，原審卷
    第98、209頁，本院卷第188頁筆錄），證人游高彥亦於警詢
    陳述受託辦理本案貨物報關進口事宜明確（見偵卷第97至10
    1頁筆錄），並有被告之手機內資料擷圖（附表編號1所示毒
    品之產品描述及圖片，見偵卷第31至33頁）、自願受搜索同
    意書、內政部警政署航空警察局搜索扣押筆錄暨扣押物品目
    錄表、包裹外觀照片及簽收登記照片（見偵卷第57頁）、交
    通部民用航空局航空醫務中心109年1月13日航藥鑑字第0000
    000號鑑定書（見偵卷第81頁）、財政部關務署臺北關扣押
    貨物收據及搜索筆錄、現場照片、進口快遞貨物簡易申報單
    （見偵卷第111頁）、內政部警政署刑事警察局109年5月1日
    刑鑑字第1090016879號鑑定書（見原審卷第146頁）在卷可
    查，且有附表編號1至3之毒品等物扣案為憑，足徵被告前揭
    具任意性之自白查與事實相符，堪以採信為真。從而，本案
    事證明確，被告犯行堪以認定，應依法論科。
三、論罪：
　㈠查被告行為後，毒品危害防制條例第4條第4項及第17條第2項
    於109年1月15日經總統華總一義字第10900004091號令修正
    公布，並自公布後6個月即於109年7月15日施行：
　⒈修正前毒品危害防制條例第4條第4項規定：「製造、運輸、
    販賣第四級毒品者，處5年以上12年以下有期徒刑，得併科
    新臺幣3百萬元以下罰金。」修正後規定：「製造、運輸、
    販賣第二級毒品者，處5年以上12年以下有期徒刑，得併科
    新臺幣5百萬元以下罰金。」修正後之刑度並未較有利於被
    告，依刑法第2條第1項前段規定，應適用行為時即修正前之
    毒品危害防制條例第4條第4項之規定。
　⒉修正前毒品危害防制條例第17條第2項規定：「犯第4條至第8
    條之罪於偵查及審判中均自白者，減輕其刑。」修正後之規
    定為：「犯第4條至第8條之罪於偵查及『歷次』審判中均自白
    者，減輕其刑。」此項修正，影響被告得否減輕其刑之認定
    ，修正前之規定並不以被告於歷次審判中均自白為必要，修
    正後則需偵查及歷次審判中均自白始得減輕其刑，修正後之
    規定並未較有利於被告，依刑法第2條第1項前段規定，應適
    用行為時即修正前之毒品危害防制條例第17條第2項之規定
    。
　⒊新法增訂第17條第3項「被告因供自己施用而犯第4條之運輸
    毒品罪，且情節輕微者，得減輕其刑。」雖此一增訂有利於
    被告，但被告係因受客戶下單因而自大陸地區購買毒品進貨
    運輸入境，並非因供自己施用而運輸本案毒品，且以附表編
    號1之毒品數量觀之，難認情節輕微，當無該條之適用，是
    仍應以上開⒈、⒉之修正前規定較有利於被告，應適用被告行
    為時之該等舊法。
　㈡核被告所為，係犯修正前毒品危害防制條例第4條第4項之運
    輸第四級毒品罪、懲治走私條例第2條第1項之私運管制物品
    進口罪。被告因運輸而持有第四級毒品純質淨重20公克以上
    之低度行為，為其運輸之高度行為所吸收，不另論罪。
　㈢被告利用不知情之翔和公司及航空業者，自大陸地區運輸、
    私運「2-溴-4-甲基苯丙酮」入境臺灣，為間接正犯。　
　㈣被告以一行為觸犯運輸第四級毒品罪、私運管制物品進口罪
    ，為想像競合犯，應依刑法第55條前段規定，從一重之運輸
    第四級毒品罪處斷。
　㈤被告於偵查及審判中均自白運輸第四級毒品犯行，應依修正
    前毒品危害防制條例第17條第2項規定，減輕其刑。
　㈥尚無明確事證可認定被告所供甲○○涉案：
　⒈按毒品危害防制條例第17條第1項規定：「犯第4條至第8條、
    第10條或第11條之罪，供出毒品來源，因而查獲其他正犯或
    共犯者，減輕或免除其刑。」其立法意旨在於鼓勵被告具體
    提供其毒品上游，擴大追查毒品來源，俾有效斷絕毒品之供
    給，以杜絕毒品泛濫，祇須被告願意供出毒品來源之上手，
    因而查獲其他正犯或共犯者，即可邀減輕或免除其刑之寬典
    。所指「供出毒品來源，因而查獲」，係指被告翔實供出毒
    品來源之具體事證，包含供出毒品來源之對向性正犯，或與
    其具有共同正犯、共犯（教唆犯、幫助犯）關係之毒品由來
    之人之相關資料，諸如其前手或共同正犯、共犯之姓名、年
    齡、住居所或其他足資辨別之特徵等項，因而使有偵查（或
    調查）犯罪職權之公務員知悉而對之發動偵查（或調查），
    並因而查獲者而言。而其中所言「查獲」，除指查獲該其他
    正犯或共犯外，並兼及被告所指其毒品來源其事。故被告雖
    已供出毒品來源，惟檢警機關並未因其供述而查獲何案，或
    於被告供出毒品來源之前，有偵查犯罪職權之公務員已知悉
    該正犯或共犯，自非經其供出毒品來源因而查獲，均無上開
    條項減輕或免除其刑規定之適用（最高法院99年度台上字第
    4785號、100年度台非字第356號、101年度台上字第4702號
    判決意旨參照；另108年度台上字第3493號判決之案例為該
    案被告所供毒品來源業經檢察官為不起訴處分，認並未因被
    告所供而查獲其他正犯或共犯，均同上意旨)。
　⒉辯護人雖主張被告於警詢、偵訊起所供本案「2-溴-4-甲基苯
    丙酮」為甲○○託其訂購，甲○○為本案被告之共同正犯，且稱
    若檢警未積極偵辦而未能查獲，不能歸責給被告，於本院審
    理中亦提出事發後（109年12月7日）被告自行去找甲○○所錄
    下之譯文（見本院卷第217頁以下）為佐。
　⒊然查，除被告之指訴外，偵辦員警尚無法確切掌握相關事證
    ，兩次申請通訊監察亦遭駁回（見原審卷第188至190頁內政
    部警政署航空警察局109年6月8日航警刑字第1090016469號
    函所附警製職務報告），另經本院再次函詢，該局回報結果
    相同，且稱經該局調閱相關通聯紀錄及手機鑑識還原資料分
    析，暨以傳統跟監方式持續進行跟監情蒐，仍未掌握相關事
    證，無法進一步突破案情（見本院卷第91至93頁該局109年9
    月21日航警刑字第1090027017號函所附警製職務報告），足
    認關於甲○○是否確實涉案，斷非辯護人所言檢警不作為、未
    積極偵辦以致未能查獲，再參以辯護人所提上開譯文，甲○○
    對關鍵案情仍多所否認（例如：我什麼時候叫你訂...你現
    在是要逼我就是了？...那我拿那個要幹嘛？等等），自無
    法僅以前揭譯文及被告歷次指述，遽認被告所提供之人別等
    事證，已然足以使偵辦之員警因而查獲何案，或期待偵查機
    關於一定合理期間內及時破獲，則依據前揭說明，被告所供
    ，尚不符合毒品危害防制條例第17條第1項需「因而查獲」
    之規定，自無從據以減免其刑。
　㈦被告所為無從予以酌減：
　⒈按刑法第59條所規定之酌量減輕其刑，係裁判上之減輕，必
    以犯罪之情狀顯可憫恕，認為科以最低度刑仍嫌過重者，始
    有其適用。如別有法定減輕之事由者，應優先適用法定減輕
    事由減輕其刑後，猶嫌過重時，方得為之。又所謂「犯罪之
    情狀」，與同法第57條規定科刑時應審酌之一切情狀，並非
    有截然不同之領域，於裁判上酌減其刑時，應就犯罪一切情
    狀（包括第57條所列舉之10款事項），予以全盤考量，審酌
    其犯罪有無可憫恕之事由，即有無特殊之原因與環境，在客
    觀上足以引起一般同情，以及宣告法定低度刑，是否猶嫌過
    重等等，以為判斷。
　⒉跨境運輸毒品之行為，堪稱「萬國公罪」，為各國律法所嚴
    禁，被告此次所運輸之第四級毒品，量多質精，若未及查獲
    而流入市面，將嚴重戕害國民身心健康，且被告自述其係自
    行向大陸地區之廠商聯繫、訂購（見原審卷第26頁筆錄），
    可知本案為其獨立作業，具有不可替代性，況被告自承知悉
    「2-溴-4-甲基苯丙酮」於我國屬管制物品，且為毒品「喵
    喵」之原料，係為賺取價差始運輸入境（見原審卷第28、98
    、210頁，本院卷第189頁筆錄），可知被告明知「2-溴-4-
    甲基苯丙酮」非經許可不得運輸進口，然在衡量利弊得失後
    ，仍為謀取轉售之不法利益，甘冒查獲風險為之，難認此一
    動機及目的，客觀上足以引起一般人同情，且依毒品危害防
    制條例第17條第2項規定減輕其刑後，更無情輕法重、顯可
    憫恕之特別情狀，依據前揭說明，自無刑法第59條規定酌減
    其刑之餘地。
四、駁回上訴之理由：
  ㈠按刑法沒收新制將沒收重新定性為刑罰及保安處分以外之法
    律效果，具有獨立性，而非刑罰（從刑）。修正後刑法基於
    沒收具備獨立性，亦規定得由檢察官另聲請法院為單獨沒收
    之宣告，因而在訴訟程序，沒收得與罪刑區分，非從屬於主
    刑。又對於本案之判決提起上訴者，其效力及於相關之沒收
    判決；對於沒收之判決提起上訴者，其效力不及於本案判決
    ，刑事訴訟法第455條之27第1項定有明文。本案被告係就原
    判決有關罪刑部分提起上訴，其效力自應及於沒收部分。
  ㈡原審與本院同認被告罪證明確，適用刑事訴訟法第299條第1
    項前段、毒品危害防制條例第4條第4項、第17條第2項、第1
    9條第1項、懲治走私條例第2條第1項、刑法第11條、第55條
    、第38條第1項等規定，雖未及比較適用前述毒品危害防制
    條例之修正，但原審所適用之法律與比較過後之結果相同，
    並無違誤，由本院逕予補充即可；原審審酌被告為謀取不法
    利益，鋌而走險，將嚴重危害國人身心健康之「2-溴-4-甲
    基苯丙酮」運輸、私運來臺，無視於政府反毒決心，且其所
    運輸之數量非微，兼衡被告犯罪之動機、目的、手段及所生
    危害，暨其提出之量刑資料、大學畢業之智識程度、擔任業
    務、有負債等情，量處有期徒刑3年。並就沒收部分交代：①
    扣案如附表編號1所示之「2-溴-4-甲基苯丙酮」，為被告運
    輸來臺之毒品，且屬違禁物，應依刑法第38條第1項規定宣
    告沒收，另包裝上開毒品之包裝袋，以現今所採行之鑑驗方
    式，仍會殘留微量毒品而無法將之完全析離，應視為毒品之
    一部分一併予以沒收，至於鑑驗用罄部分，自不為沒收之諭
    知。②扣案如附表編號2所示之手機，供被告遂行本案犯行所
    用，此據被告於原審審理時供承明確（見原審卷第207頁筆
    錄）；扣案如附表編號3所示之手機，被告雖稱未供本案犯
    行之用，然該手機內含門號0000000000號SIM卡1張，係被告
    留存以供本案毒品報關、派送之用之聯絡電話，此有卷附包
    裹外觀照片、進口快遞貨物簡易申報單為憑（見偵卷第55、
    111頁），顯係供本案犯行之用，是上開扣案之手機（含其
    內SIM卡），不問屬於犯罪行為人與否，均應依毒品危害防
    制條例第19條第1項規定沒收。③扣案如附表編號4至8所示之
    物，被告陳稱與本案犯行無涉，卷內亦無其他積極證明足資
    證明與本案事實有關，自均不得宣告沒收。
  ㈢經核原審上開認事用法並無違誤，量刑亦稱妥適，被告上訴
    主張供出甲○○共犯本案之罪，尚難認定符合毒品危害防制條
    例第17條第1項「因而查獲」之減刑要件，亦無「情輕法重
    」應予酌減之情形，均已如前述，又被告及辯護人提出被告
    公益捐款等資料，即便納入與被告於原審提出之量刑資料加
    以參酌，亦難因此認定原判決之量刑過重，或有何應另外從
    輕量刑之理由，是被告請求從輕量刑甚至諭知緩刑，均無理
    由，應予駁回。
據上論斷，應依刑事訴訟法第368條，判決如主文。
本案經檢察官劉哲名提起公訴，檢察官羅建勛到庭執行職務。
中　　華　　民　　國　　110 　年　　1 　　月　　26　　日
                    刑事第八庭  審判長法  官  陳世宗  
                                      法  官  周明鴻
                                      法  官  吳勇毅
以上正本證明與原本無異。
如不服本判決，應於收受送達後20日內向本院提出上訴書狀，其
未敘述上訴之理由者並得於提起上訴後20日內向本院補提理由書
（均須按他造當事人之人數附繕本）「切勿逕送上級法院」。
                                      書記官  許家慧
中　　華　　民　　國　　110 　年　　1 　　月　　26　　日
附表：
編號 扣案物名稱  1 2-溴-4-甲基苯丙酮1袋 （原始查扣稱重4993公克，取1袋送交通部民用航空局航空醫務中心進行抽樣鑑定，實稱毛重8.262公克，淨重4.777公克，取樣0.0096公克，餘重4.764公克；後再送內政部警政署刑事警察局進行鑑定，驗前毛重4875公克，驗前淨重4749公克，鑑驗取用3.72公克，驗餘淨重4745.28公克【起訴書誤載為淨重4.777公克，逕予更正】。純度90％，驗前純質淨重約4274.1公克）  2 iPhone6手機1支（香檳金，無SIM卡）  3 iPhone6S Plus手機1支 （白色，含門號0000000000號SIM卡1張） （IMEI碼：000000000000000）  4 三星手機1支（含門號0000000000號SIM卡1張） （IMEI碼：000000000000000）  5 電腦主機1臺  6 筆記本1本  7 製毒筆記紙1捲（影本見原審卷第119頁以下；被告稱是他人很久以前所給，他人要做實驗，自己忘記丟掉，見本院卷第189頁筆錄）  8 化學液體原料8桶（照片見原審卷第132頁）